臺灣雲林地方法院刑事判決
110年度交易字第312號
公  訴  人  臺灣雲林地方檢察署檢察官
被      告  陳幼粧


上列被告因過失傷害案件，經檢察官提起公訴（110年度調偵字
第225號），於準備程序進行中，被告就被訴事實為有罪之陳述
，本院裁定行簡式審判程序，判決如下：
    主      文
陳幼粧犯過失傷害罪，處有期徒刑貳月，如易科罰金，以新臺幣
壹仟元折算壹日。　　
　　事實及理由
壹、犯罪事實
一、陳幼粧於民國109年11月9日上午6時42分許，騎乘車牌號碼0
    00-0000號普通重型機車，沿雲林縣四湖鄉三姓村臺17線由
    北往南方向行駛，行經臺17線與中興路交岔路口時，本應注
    意閃光黃燈表示「警告」，車輛應減速接近，注意安全，小
    心通過，而依當時天氣陰，日間自然光線，柏油路面乾燥、
    無缺陷、無障礙物，視距良好，並無不能注意情事，竟疏未
    注意而貿然前行，適有吳王串騎乘車牌號碼000-000號普通
    重型機車沿同路段同向直行，於行經上開交岔路口時往左偏
    行、欲變換車道左轉彎，亦未注意兩車並行之安全間隔，雙
    方閃避不及，兩車因而發生碰撞，致吳王串受有外傷性硬腦
    膜下出血（無證據證明已達重傷害之程度，詳後述）、左鎖
    骨骨折、左肋骨骨折、第6胸椎骨折等傷害。嗣陳幼粧於肇
    事後未被發覺前，主動留待現場於警方前來處理時表明為肇
    事者而自首接受裁判。
二、案經吳王串之配偶吳俊雄訴由雲林縣警察局臺西分局報告臺
    灣雲林地方檢察署檢察官偵查起訴。　　
貳、程序部分
　　被告陳幼粧所犯之罪，係死刑、無期徒刑、最輕本刑為3年
    以上有期徒刑以外之罪，亦非高等法院管轄第一審案件，被
    告於準備程序就前揭被訴事實為有罪之陳述，經依法告知簡
    式審判程序之旨，並聽取當事人之意見後，本院認無不得或
    不宜依簡式審判程序進行之情形，爰依刑事訴訟法第273條
    之1第1項規定，裁定本案由法官進行簡式審判程序，是本案
    之證據調查，依同法第273條之2規定，不受同法第159條第1
    項、第161條之2、第161條之3、第163條之1及第164條至第1
    70條規定之限制。
參、認定犯罪事實所憑之證據及理由
一、上揭犯罪事實，業據被告於偵訊、本院準備及審理程序時均
    坦承不諱（相卷第301至303頁；本院卷第45頁、第49至51頁
    、第76至78頁、第81頁），核與證人即告訴人吳俊雄、證人
    即被害人吳王串、證人即被害人之妹吳王冊於警詢之證述、
    證人即被害人之子吳春進、吳啟民於偵訊時之證述大致相符
    （相卷第25至27頁、第29至30頁、第33頁、第277至278頁、
    第301至303頁），並有道路交通事故現場圖（相卷第35至37
    頁）、道路交通事故調查報告表㈠、㈡（相卷第39至41頁）、
    被告及被害人之證號查詢機車駕駛人、車號查詢機車車籍資
    料（相卷第55至59頁）、雲林縣警察局勤務指揮中心受理11
    0報案紀錄單（相卷第65頁）、被害人吳王串之中國醫藥大
    學北港附設醫院診斷證明書（相卷第49頁）、病歷資料（相
    卷第85至145頁、第181至273頁）、司法相驗病歷摘要（相
    卷第51頁）、臺灣雲林地方檢察署勘（相）驗筆錄（相卷第
    147頁）、檢驗報告書暨照片4張（相卷第157頁至第179頁）
    、解剖筆錄（相卷第275頁）、相驗屍體證明書（相卷第305
    頁）、屍體解剖報告書（相卷第281至293頁）、雲林縣警察
    局臺西分局110年2月3日雲警西偵字第1101000175號函暨檢
    陳相片24張、中國醫藥大學北港附設醫院病患報告（相卷第
    313至423頁）各1份、現場照片19張（相卷第73至82頁）在
    卷可稽，堪認被告之自白與事實相符，應可採信。
二、閃光黃燈表示「警告」，車輛應減速接近，注意安全，小心
    通過；汽車行至交岔路口，其行進或轉彎，應遵守燈光號誌
    指示，道路交通標誌標線號誌設置規則第211條第1項第1款
    、道路交通安全規則第102條第1項第1款分別定有明文。被
    告既為領有合格駕駛執照之人，有上開證號查詢機車駕駛人
    1份附卷可憑，是其駕駛前揭機車上路時自應知悉並遵守上
    述規定，而依上開道路交通事故調查報告表㈠及現場照片所
    示，本案車禍事故發生當時天氣陰、日間自然光線、柏油路
    面乾燥、無缺陷、無障礙物且視距良好等情，並無不能注意
    之情事，詎其竟疏未注意及此，未減速即貿然直行，適有被
    害人無照騎乘上開機車，沿同向於行經上開交岔路口時往左
    偏行、欲變換車道左轉彎，亦疏未注意兩車並行之安全間隔
    ，兩車因而發生碰撞，肇致本案車禍，被告就本案事故之發
    生自有過失。而本案車禍事故經送交通部公路總局嘉義區監
    理所嘉雲區車輛行車事故鑑定會鑑定肇事責任，結果認為：
    「一、吳王串駕駛普通重型機車，行經閃光號誌交岔路口，
    往左偏行、左轉彎，未注意兩車並行之安全間隔，為肇事主
    因（另無照駕駛有違規定）。二、陳幼粧駕駛普通重型機車
    ，行經閃光號誌交岔路口，未減速接近，注意安全，小心通
    過，為肇事次因。」等情，有交通部公路總局嘉義區監理所
    110年8月13日嘉監鑑字第1100079281號函檢附之鑑定意見書
    1份（相卷第17至20頁）存卷可考，益徵被告就本案事故之
    發生確有過失甚明。又檢察官雖聲請送覆議，經交通部公路
    總局函覆以：「本案肇事當時吳王串往左偏行欲變換車道左
    轉彎時，有無依規定顯示方向燈不明，且雙方各執一詞，依
    卷附跡證資料難以釐清肇事實情，本局覆議會未便據以鑑定
    覆議。」等語，有交通部公路總局110年11月17日路覆字第1
    100132622A號函1份存卷可考（本院卷第59至60頁），然被
    告就本案車禍既有過失，且其過失與告訴人之傷害結果間具
    有相當因果關係等情，業經認定如前，則交通部公路總局未
    便覆議乙節，尚無礙於被告有前述過失致告訴人受傷之事實
    認定。至被害人於本案事故亦有過失責任，然此僅屬量刑時
    應予考量之事由，不能因而解免被告之過失責任。被告之過
    失行為與被害人因本案車禍所受傷害間，顯有相當因果關係
    ，洵堪認定。
三、被害人於109年11月9日發生本案車禍事故而受有上述傷害之
    結果，已如前述，嗣於110年1月25日死亡，亦有上開死亡證
    明書可參（相卷第305頁）。惟被害人之死亡結果距事故發
    生已約有2月，且依證人吳春進於110年1月27日偵訊中所指
    ：我母親在出院後可以自己吃東西、穿衣服，但比較不方便
    ，所以需要協助。走路較不方便，腳會軟掉，需要拿四角拐
    杖協助，依然認識人，可以辨別誰是誰等語（相卷第277頁
    ）。復參酌上開被害人之中國醫藥大學北港附設醫院診斷證
    明書（相卷第49頁），可認被害人經過手術治療後，已於10
    9年11月24日出院，醫師囑言宜門診繼續追蹤，可知經過上
    開治療後，被害人之身體狀況已逐漸好轉，綜合上情可認，
    被害人於發生本案車禍事故後，生命徵象尚屬相對、持續穩
    定，且生活可以自理，僅偶需他人協助加速動作之完成，應
    認未達刑法第10條第4項重傷害之程度。復經法醫解剖後認
    「死者車禍造成的硬腦膜下出血與蜘蛛膜下腔出血，並未造
    成對於生命明顯影響，且有吸收現象，車禍後經治療，住院
    15天，出院後門診追蹤，死者車禍傷，解剖時仍存在（慢性
    硬腦膜下出血），但對於死亡影響不顯著，死因屬身體慢性
    病引發代謝障礙大於車禍傷」等情，有上開臺灣雲林地方檢
    察署屍體解剖報告書（相卷第281至293頁）1份存卷可佐。
    是以，卷內並無積極證據足認被害人之死亡係因本案交通事
    故所引起，均附此敘明。
四、綜上所述，本案事證明確，被告犯行堪以認定，應予依法論
    科。
肆、論罪科刑
一、核被告所為，係犯刑法第284條前段之過失傷害罪。
二、被告於肇事後，在事故現場向到場處理之員警表示為肇事人
    ，自首而接受裁判，此有雲林縣警察局臺西分局交通分隊道
    路交通事故肇事人自首情形紀錄表1份（相卷第47頁）附卷
    足憑，合於自首之要件，本院審酌其有面對司法及處理交通
    事故之決心，爰依刑法第62條前段之規定減輕其刑。
三、爰審酌被告疏未注意遵守交通規則，與被害人發生車禍，致
    被害人受有上開傷害，所為不該；惟念及被告坦承犯行，尚
    具悔意，且被告無刑事前科紀錄，有臺灣高等法院被告前案
    紀錄表1份附卷可參（本院卷第5頁），堪認其素行尚屬良好
    ，並考量雙方對於本案車禍的發生均有責任，而被告與告訴
    人及告訴代理人因調解條件有所落差，而無法調解，故其等
    之損害均尚未獲得填補等情節；暨被告自陳國小畢業之智識
    程度，擔任清潔工，日薪新臺幣1,200元，先生已過世，育
    有3名成年子女，現與二兒子一家同住（本院卷第85至86頁
    ）之家庭生活經濟狀況，兼衡被告之過失程度、被害人所受
    傷勢情況暨檢察官、告訴代理人對量刑之意見等一切情狀，
    量處如主文所示之刑，並諭知易科罰金之折算標準。
伍、應適用之法律
一、刑事訴訟法第273條之1第1項、第299條第1項前段。
二、刑法第284條前段、第62條前段、第41條第1項前段。
三、刑法施行法第1條之1第1項。
本案經檢察官蔡少勳提起公訴，檢察官蕭仕庸到庭執行職務。
中　　華　　民　　國　　111  　年　　1　　月　　18　　日
                  刑事第六庭   法  官  簡伶潔
以上正本證明與原本無異。                         
如不服本判決應於收受送達後20日內向本院提出上訴書狀，並應
敘述具體理由；其未敘述上訴理由者，應於上訴期間屆滿後20日
內向本院補提理由書（均須按他造當事人之人數附繕本）「切勿
逕送上級法院」。告訴人或被害人如對於本判決不服者，應具備
理由請求檢察官上訴，其上訴期間之計算係以檢察官收受判決正
本之日期為準。　
                              書記官  高士童
中　　華　　民　　國　　111 　年　　1 　　月　　19　　日
                             
附錄本案論罪科刑法條全文：
中華民國刑法第284條
因過失傷害人者，處1年以下有期徒刑、拘役或10萬元以下罰金
；致重傷者，處3年以下有期徒刑、拘役或30萬元以下罰金。